【裁判字號】    98,簡上,523
【裁判日期】    980702
【裁判案由】    詐欺
【裁判全文】
臺灣桃園地方法院刑事判決             98年度簡上字第523號
上  訴  人
即  被  告  甲○○
上列上訴人即被告因詐欺案件，不服本院中華民國98年4 月30日
97年度桃簡字第3803號第一審判決（聲請簡易判決處刑案號：臺
灣桃園地方法院檢察署97年度偵字第24105 號、移送併辦案號：
臺灣桃園地方法院檢察署97年度偵字第25310 號），提起上訴，
本院判決如下：
    主  文
上訴駁回。
    事  實
一、本案經本院審理結果，認第一審簡易判決認事用法及量刑均
    無不當，應予維持，並引用第一審判決書記載之事實、證據
    及理由（如附件）。
二、上訴意旨略以：被告即上訴人應徵會計工作，對方表示需提
    供帳戶資料供公司自大陸地區及海外匯款，伊原本只想交付
    存摺，但因對方一直堅持，並說如果不拿出來，叫伊要小心
    一點等語，迫於無奈始將其設於渣打商業銀行南崁分行帳號
    00000000000000號帳戶（以下簡稱系爭帳戶）之提款卡、密
    碼及存摺等交付該姓名年籍不詳之人，嗣後才發覺伊提款卡
    、存摺（含密碼）已遭騙取，其主觀上並無幫助詐欺之犯行
    ，請求撤銷原判決云云。然查：被告於交付系爭帳戶資料時
    ，已年屆41歲，且其自稱應徵會計工作，自有一定之社會經
    驗、閱歷，理應知悉縱係應徵工作而需帳戶做為薪資匯款或
    其他使用，亦應於公司正式錄取後為之，實無先行提供個人
    帳戶予公司之理，又其對於求職公司之名稱、所在地甚至面
    試者之姓名等就業資訊均一無知悉，又陳稱工作地點在家裡
    ，工作內容就是交付帳戶供公司使用，無須作帳或為其他實
    質工作內容，試問，一般公司豈會將公司所收貨款存入員工
    個人帳戶？且被告竟稱不知所應徵之公司名稱、地點，亦不
    知面試者之姓名，則其豈可能因面試即率爾將個人存摺、金
    融卡暨密碼等資料提供予完全陌生之人？被告所辯顯與一般
    常情常理相違背，自難遽信。又被告曾自承對於應徵工作卻
    需要交付金融卡一事亦有所懷疑，經質以既然有所懷疑，為
    何仍交付金融卡時，被告先陳稱因感到害怕才交付金融卡，
    嗣又另改稱係因對方一下很兇，偶爾又很好，伊又想說是公
    司的錢，所以最後才把金融卡交付對方等語（見本院98年度
    簡上字第523 號卷第17-19 頁）。然若被告確係因意思自由
    遭不明人士壓迫而交付前開金融卡，為何未於交付後即刻前
    往檢警等偵查機關報案？又被告若真係因應徵工作遭騙取前
    開證物之提款卡等帳戶資料，而對於他方之動機及其設立之
    帳戶可能遭詐騙集團利用從事不法詐欺情事等均毫無懷疑，
    又何以於對方初始要求其提供金融卡之際，堅持不願交付該
    資料？抑且，徵諸詐欺取財犯罪集團既知利用他人之帳戶掩
    飾犯罪所得，應非愚昧之人，當知社會上一般人如帳戶存摺
    、印章、提款卡、提款密碼遺失、遭竊或遭騙取，為防止拾
    （竊、騙）得之人盜領存款或供作不法使用，必會於發現後
    立即報警或向金融機構辦理掛失止付，在此情形下，其等如
    仍以該帳戶作為犯罪工具，則在被害人將款項匯入該帳戶後
    ，極有可能因帳戶所有人掛失止付而無法提領，則其等大費
    周章從事犯罪之行為，卻只能平白無故替原帳戶所有人匯入
    金錢，此等損人不利己之舉，聰明狡詐之犯罪集團應無可能
    為之，換言之，犯罪集團份子必確信帳戶所有人不會報警或
    掛失止付，確定其等能自由使用該帳戶提款、轉帳，方能恃
    無忌憚要求被害人匯款至該指定帳戶，依此，更足徵系爭帳
    戶之提款卡，確係在被告理解其用途且同意之情況下交付犯
    罪集團份子者，犯罪集團始會放心使用系爭帳戶作為詐騙工
    具。綜前所述，被告所辯顯與一般應徵之經驗法則有別，其
    所為辯解顯屬卸責之詞，堪難採信。被告明知金融存款帳戶
    事關存戶個人財產權益之保障，具高度專有性，如落入不明
    人士手中，極易被利用為與財產有關之犯罪工具，竟仍將自
    己開設在渣打國際商業銀行南崁分行系爭帳戶之存摺、提款
    卡及密碼提供予姓名年籍不詳之人士，容任他人使用，則其
    主觀上顯具有縱使該人於取得該帳戶之提款卡及密碼後，持
    以作為詐欺取財供被害人匯款使用，亦不違背其本意之不確
    定故意至明。
三、綜上所述，被告之辯解並不可採，本件事證明確，被告幫助
    詐欺取財之犯行，洵堪認定，原審予以論罪科刑，並無違誤
    。從而，本件被告上訴理由並非可採，本件上訴為無理由，
    應予駁回。
據上論斷，應依刑事訴訟法第455 條之1 第1 項、第3 項、第34
5 條、第368 條、第373 條，判決如主文。
本案經檢察官柯博齡到庭執行職務。
中    華    民    國    98    年    7     月    2     日
                  刑事第五庭  審判長法  官  潘 政 宏
                                    法  官  江 春 瑩
                                    法  官  張 詠 晶
以上正本證明與原本無異。
不得上訴。
                                    書記官  王 峻 宏
中    華    民    國    98    年    7     月    6     日


司法院資訊處製作；財團法人民間司法改革基金會備份。
